【裁判字號】    98,交易,73
【裁判日期】    980908
【裁判案由】    過失傷害
【裁判全文】
臺灣基隆地方法院刑事判決              98年度交易字第73號
公  訴  人  臺灣基隆地方法院檢察署檢察官
被      告  丙○○
上列被告因過失傷害案件，經檢察官提起公訴（98年度調偵字第
87號），本院判決如下：
    主  文
丙○○因過失傷害人之身體，處拘役肆拾日，如易科罰金，以新
臺幣壹仟元折算壹日。
    事  實
一、丙○○於民國98年2 月10日下午6 時20分許，駕駛向友人借
    得之9K-6306 號自用小客貨車，至基隆市「大慶大城」社區
    訪友後，自「大慶大城」社區沿基隆市○○路往中平街方向
    直行，途經中和路6 號前，亦即接近中和路與中平街無號誌
    之交岔路口處，本應注意減速慢行，作隨時停車之準備，而
    依當時天候晴、夜間有照明、路面乾燥、無缺陷、無障礙物
    ，視距良好，並無使其不能注意之情形，詎其竟疏未注意減
    速慢行，即貿然通過該路口，適有乙○○騎乘UGK-051號機
    車，沿中和路駛經上開交岔路口欲左轉彎往中平街方向行駛
    ，亦疏未注意行經無號誌之交岔路口，轉彎車應讓直行車先
    行，即貿然左轉彎，致乙○○之機車右後側車身與丙○○之
    自用小客貨車左後側車身發生擦撞，乙○○人車倒地，因此
    受有右膝及背部挫傷等傷害。丙○○於車禍後停留在現場，
    且在有偵查權限之機關或人員知悉其犯行前，主動撥打「11
    0」、「119」報警處理，並於員警到場處理時，向員警坦承
    為肇事人，並接受裁判。
二、案經乙○○訴由基隆市警察局第四分局報告臺灣基隆地方法
    院檢察署檢察官偵查後起訴。
    理  由
壹、程序事項（關於證據能力）
    按被告以外之人於審判外之言詞或書面陳述，除法律有規定
    者外，不得作為證據，刑事訴訟法第159條第1項固有明文；
    惟按被告以外之人於審判外之陳述，雖不符同法第159 條之
    1 至第159 條之4 規定，而經當事人於審判程序同意作為證
    據，法院審酌該言詞陳述或書面陳述作成時之情況，認為適
    當者，亦得為證據。又當事人、代理人或辯護人於法院調查
    證據時，知有第159 條第1 項不得為證據之情形，而未於言
    詞辯論終結前聲明異議者，視為有前項之同意，同法第159
    條之5 亦定有明文。本案以下所引用之證據，檢察官及被告
    丙○○於本院審理時均未聲明異議，視為同意作為證據，經
    本院審酌該等證據之作成情況，核無違法取證或其他瑕疵，
    認均適於為本案認定事實之依據，依刑事訴訟法第159 條之
    5 規定，均有證據能力。
貳、實體事項
一、上開事實，迭據被告丙○○於警詢、偵訊及本院審理時坦承
    在卷，並據證人即被害人乙○○於警詢及偵訊時指證在卷，
    且有道路交通事故現場圖、道路交通事故調查報告表(一)(二)、
    事故現場照片57張在卷。又乙○○於車禍後受有右膝及背部
    挫傷等傷害，亦有長庚紀念醫院基隆分院診斷證明書影本1
    紙存卷可憑。按道路交通安全規則第93條第1項第2款規定：
    行車速度，依速限標誌或標線之規定，無速限標誌或標線者
    ，於行經設有彎道、坡路、狹路、狹橋、隧道、學校、醫院
    標誌之路段、道路施工路段、泥濘或積水道路、無號誌之交
    岔路口及其他人車擁擠處所，或因雨霧致視線不清或道路發
    生臨時障礙，均應減速慢行，作隨時停車之準備；同規則第
    102 條第1 項第2 款規定：汽車行至無號誌或號誌故障而無
    交通指揮人員指揮之交岔路口，支線道車應暫停讓幹線道車
    先行。未設標誌、標線或號誌劃分幹、支線道者，少線道車
    應暫停讓多線道先行；車道數相同時，轉彎車應暫停讓直行
    車先行；同為直行車或轉彎車者，左方車應暫停讓右方車先
    行。但在交通壅塞時，應於停止線前暫停與他方雙向車輛互
    為禮讓，交互輪流行駛。被告及證人乙○○既領有合格駕駛
    執照，且駕車於道路上行駛，自應注意上開交通安全規定。
    查本件車禍地點係一無號誌之交岔路口，被告駕駛自用小客
    貨車自中和路直行往中平街方向行駛，證人乙○○騎乘輕型
    機車自中和路左轉彎進入中平街方向行駛，為被告所不爭執
    ，並據證人乙○○證述在卷，且有前引道路交通事故現場圖
    、道路交通事故調查報告表(一)(二)、事故現場照片57張在卷，
    依前揭道路交通安全規則第102 條第1 項第2 款之規定，證
    人乙○○駕駛輕型機車，行經無號誌之中和路及中平街口時
    ，自應讓直行之被告所駕駛之自用小客貨車先行，證人乙○
    ○疏未讓直行之被告車輛先行，因而釀致本件車禍之發生，
    雖為本件車禍肇事之主因，然被告駕車行經無號誌之交岔路
    口，理應注意減速慢行，作隨時停車之準備，而本院觀諸前
    引道路交通事故調查報告表(一)所載，本件車禍發生當時天候
    晴、夜間有照明、路面乾燥、無缺陷、無障礙物，視距良好
    ，並無使其不能注意之情形，再衡諸本件車禍二車擦撞處均
    在車輛側面後方，有前開車禍後所拍攝車損照片在卷可憑，
    足徵被告駕車行經上開交岔路口確有未減速慢行之情形，從
    而其對本件車禍之發生亦有前開駕駛過失，且為肇事次因之
    事實，乃至堪認定，臺灣省基宜區車輛行車事故鑑定委員會
    亦同此鑑定，有該委員會以98年7 月8 日基宜鑑字第098500
    1437號函所附鑑定書1 份存卷可查。且被告之過失與證人乙
    ○○所受傷害間，有相當因果關係。綜上，本件事證明確，
    被告之犯行洵堪認定，應依法論科。
二、核被告丙○○所為，係犯刑法第284 條第1 項前段之過失傷
    害罪。被告於肇事後，在有偵查權限之機關及公務員發覺其
    犯行前，即向據報前來處理之員警坦承肇事，並接受裁判，
    有基隆市○○○道路交通事故肇事人自首情形紀錄表1 份在
    卷可憑，是被告之犯行符合自首要件，爰依刑法第62條前段
    之規定減輕其刑。爰審酌被告為本件車禍肇事次因，被害人
    乙○○為肇事主因，乙○○所受傷勢非重，並衡酌被告犯後
    坦承犯行，係因與乙○○就損害賠償金額未能達成共識，致
    未能與乙○○達成和解，以賠償乙○○所受損害等一切情狀
    ，量處如主文所示之刑，併諭知易科罰金之折算標準，以示
    懲儆。
據上論斷，應依刑事訴訟法第284條之1、第299條第1項前段，刑
法第284 條第1 項前段、第62條、第41條第1 項前段，刑法施行
法第1 條之1 ，判決如主文。
本案經檢察官甲○○到庭執行職務。
中    華    民    國    98    年    9     月    8     日
                  交通法庭法  官  劉桂金
以上正本證明與原本無異。
如不服本判決應於收受送達後10日內向本院提出上訴書狀，並應
敘述具體理由；其未敘述上訴理由者，應於上訴期間屆滿後20日
內向本院補提理由書 (均須按他造當事人之人數附繕本)「切勿
逕送上級法院」。
中    華    民    國    98    年    9     月    8     日
                          書記官  劉如純
附錄論罪法條：
刑法第284 條第1 項
因過失傷害人者，處6 月以下有期徒刑、拘役或5 百元以下罰金
，致重傷者，處1 年以下有期徒刑、拘役或5 百元以下罰金。


司法院資訊處製作；財團法人民間司法改革基金會備份。
